臺灣高等法院刑事裁定
109年度聲字第5021號
聲明異議人
即  受刑人 林世豪




上列聲明異議人即受刑人因殺人案件，對於臺灣桃園地方檢察署
檢察官108年執更緝丁字第78號執行指揮，聲明異議，本院裁定
如下：
    主  文
聲明異議駁回。
　　理  由
一、聲明異議意旨略以：聲明異議人即受刑人林世豪（下稱異議
    人）前因殺人案件，經本院以94年度上重訴字第105 號撤銷
    改判有期徒刑15年定讞，嗣入監執行，於103 年5 月15日因
    縮短刑期假釋出監並付保護管束，其於保護管束期間表現良
    好。惟於假釋期間因公共危險案件，經本院判處有期徒刑2 
    月確定。嗣經撤銷前揭假釋後，由臺灣桃園地方檢察署（下
    稱桃園地檢署）檢察官以108 年度執更緝字第78號執行指 
    揮書，執行殘刑6 年1 月3 日，於108 年2 月18日入監執行
    迄今。惟依釋字第796 號解釋意旨，受刑人因另犯輕罪被撤
    銷假釋之殘刑至少仍有6 年1 月3 日刑期，業已違憲，為此
    請求撤銷檢察官上開對受刑人撤銷假釋執行殘刑之指揮等語
    。
二、按受刑人或其法定代理人或配偶以檢察官執行之指揮為不當
    者，得向諭知該裁判之法院聲明異議，刑事訴訟法第484條
    定有明文。聲明異議人以前揭強盜案件經法務部撤銷假釋，
    檢察官指揮執行為不當，向本院聲明異議，本院為諭知該裁
    判之法院，其聲明異議於法尚無不合，先予敘明。
三、又保安處分係對受處分人將來之危險性所為拘束其身體、自
    由之處置，以達教化與治療之目的，為刑罰之補充制度。假
    釋出獄者，假釋中付保護管束，屬於保安處分之一種，其目
    的在監督受刑人釋放後之行狀與輔導其適應社會生活，期能
    繼續保持善行。依保安處分執行法第64條第2項之規定，法
    務部得於地方檢察署置觀護人，專司由檢察官指揮執行之保
    護管束事務，因此受刑人假釋中之保護管束事務，自係由檢
    察官指揮執行，而受保護管束人是否應撤銷假釋，仍屬刑事
    裁判執行之一環，為廣義之司法行政處分，受保護管束人對
    於檢察官所指揮執行撤銷假釋之原因事實，如有不服，固得
    依刑事訴訟法第484條規定聲明異議以求救濟（司法院釋字
    第681號解釋意旨參照）。惟上開刑法第78條第1項前段之規
    定，則係在貫徹假釋期間未能惕勵自新之故意更犯罪者，不
    許其繼續假釋之立法意旨，屬法定撤銷假釋事由，法院並無
    裁量權（最高法院106年度台抗字第308號、104年度台抗字
    第599號、103年度台抗字第209號、98年度台抗字第748號裁
    定意旨參照）。　　
四、經查：
  ㈠受刑人前因殺人案件，經本院以94年度上重訴字第105 號撤
    銷改判有期徒刑15年定讞，嗣入監執行，於103 年5 月15日
    因縮短刑期假釋出監並付保護管束，其於保護管束期間表現
    良好。惟於假釋期間因公共危險案件，經本院判處有期徒刑
    2 月確定。嗣經撤銷前揭假釋後，由臺灣桃園地方檢察署（
    下稱桃園地檢署）檢察官以108 年度執更緝字第78號執行指
    揮書，執行殘刑6 年1 月3 日，於108 年2 月18日入監執
    行等情，此有該裁定、法務部函、臺灣桃園地方檢察署函、
    法務部○○○○○○○○○報請撤銷假釋報告表、臺灣桃園地方檢察
    署檢察官執行指揮書在卷可按，並經本院調該案執行卷審閱
    無訛。
　㈡本件受刑人既係於假釋並付保護管束期間因故意更犯罪，並
    受有期徒刑之宣告確定，則法務部依刑法第78條第1項規定
    撤銷其假釋，檢察官因而指揮執行，並無違法或不當，且屬
    法定應撤銷事由，司法行政機關及法院均無裁量權。受刑人
    猶執前詞聲明異議，指摘檢察官執行指揮之不當，實屬無據
    。
　㈢至監獄行刑法於108年12月17日修正、109年1月15日經總統華
    總一義字第10900004131號令修正公布全文156條，並自公布
    日後6個月即109年7月15日施行。修正後監獄行刑法第13章
    假釋，已明文規定假釋審查、監獄假釋審查會陳報假釋之決
    議程序；並於該法第121條、第134條明定受刑人對於法務部
    許可、不予許可假釋或撤銷假釋之處分不服者，得於收受處
    分書之翌日起10日內向法務部提起復審、對於廢止假釋、不
    予許可假釋或撤銷假釋之處分不服，經依本法提起復審而不
    服其決定，或提起復審逾2個月不為決定或延長復審決定期
    間逾2個月不為決定者，應向監獄所在地或執行保護管束之
    地方法院行政訴訟庭提起訴訟等救濟途徑。又同法第153條
    第3項規定「本法中華民國108年12月17日修正之條文施行前
    ，因撤銷假釋得聲明異議之案件，得於修正施行日之次日起
    算30日內，依本法規定向『管轄地方法院行政訴訟庭』提起訴
    訟。」是依現行法規定，自109年7月15日起，受刑人對於廢
    止假釋、不予許可假釋或撤銷假釋之處分不服等爭議，應循
    行政爭訟途徑予以救濟。本件聲明異議理由指因輕罪被判刑
    2月，不應撤銷假釋，執行殘刑，似係對於撤銷假釋之處分
    有所不服，惟揆諸前開說明，聲明異議人如對於撤銷假釋之
    處分不服，自應循上列途徑，向管轄地方法院行政訴訟庭提
    起行政訴訟，以謀救濟，方為適法，聲明異議人依刑事訴訟
    法規定向本院聲明異議，自於法不合，附此說明。
五、綜上所述，本件檢察官之執行指揮，經核並無違法或不當，
    本件聲明異議為無理由，應予駁回。
據上論斷，應依刑事訴訟法第486條，裁定如主文。 
中　　華　　民　　國　　110 　年　　1 　　月　　5 　　日
                  刑事第十六庭  審判長法　官  葉騰瑞
                                      法　官  陳芃宇
                                      法　官  莊明彰
以上正本證明與原本無異。
如不服本裁定，應於收受送達後五日內向本院提出抗告狀。
                                      書記官  蘇佳賢
中　　華　　民　　國　　110 　年　　1 　　月　　5 　　日